【裁判字號】    98,交聲,3305
【裁判日期】    981229
【裁判案由】    違反道路交通管理處罰條例聲明異議
【裁判全文】
臺灣桃園地方法院交通事件裁定        98年度交聲字第3305號
原處分機關  交通部公路總局新竹區監理所桃園監獄站
異  議  人
即受處分人  甲○○
上列異議人即受處分人因違反道路交通管理處罰條例案件，對於
交通部公路總局新竹區監理所桃園監理站民國98年10月20日所為
之桃監裁罰字第裁52-DP0000000號裁決聲明異議，本院裁定如下
：
    主  文
原處分關於甲○○汽車駕駛人轉彎時，轉彎車不讓直行車先行，
處罰鍰新臺幣壹仟捌佰元，並記違規點數壹點部分撤銷。
前項撤銷部分，甲○○汽車駕駛人轉彎時，轉彎車不讓直行車先
行，處罰鍰新臺幣玖佰元，並記違規點數壹點。
    理  由
一、原處分意旨略以：異議人即受處分人甲○○（下稱異議人）
    於民國98年2 月23日上午8 時許，駕駛車號0175-TS 號自用
    一般小客車，行經桃園市○○路○ 段1 號，為桃園縣政府警
    察局交通警察隊舉發「1.轉彎車不讓直行車先行。2.違反道
    路交通安全規則肇事致人受傷。」之違規，依道路交通管理
    處罰條例第48條第1 項第6 款、第61條第3 項、第63條第1
    項之規定裁處罰鍰新臺幣（下同）1,800 元，並記違規點數
    4 點等語。
二、異議意旨略以：異議人對於轉彎車不讓直行車先行、違反道
    路交通安全規則肇事致人受傷部分沒有意見，但是異議人沒
    有收到罰單，不知道要在98年5 月14日之前到案，因而受罰
    1,800元等語。
三、按汽車駕駛人轉彎時，有轉彎車不讓直行車先行之情形者，
    處600 元以上1,800 元以下罰鍰，並記違規點數1 點；汽車
    駕駛人，駕駛汽車違反道路交通安全規則，因而肇事致人受
    傷者，記違規點數3 點，道路交通管理處罰條例第48條第1
    項第6 款、第63條第1 項第1 款、第61條第3 項前段定有明
    文。
四、經查：
  (一)本件異議人並不否認其於98年2 月23日上午8 時許，駕駛車
    號0175-TS 號自用一般小客車，行經桃園市○○路○ 段1 號
    ，有轉彎車不讓直行車先行、違反道路交通安全規則肇事致
    人受傷之事實，此外，並有桃園縣政府警察局道路交通事故
    肇因研判表、道路交通事故現場圖、道路交通事故調查報告
    表、異議人及證人謝紫庭警詢筆錄在卷可稽，是異議人上開
    違規事實，堪予認定。
  (二)按「行為人有本條例之情形者，應填製舉發違反道路交通管
    理事件通知單（以下簡稱通知單），並於被通知人欄予以勾
    記，其通知聯依下列規定辦理：一、當場舉發者，應填記駕
    駛人或行為人姓名、性別、出生年月日、地址、身分證統一
    編號及車主姓名、地址、車牌號碼、車輛種類。... 四、逕
    行舉發者，應按已查明之資料填註車牌號碼、車輛種類、車
    主姓名及地址，並於通知單上方空白處加註逕行舉發之文字
    後，由舉發機關送達被通知人。」違反道路交通管理事件統
    一裁罰基準及處理細則第11條第1 項定有明文。經查，舉發
    員警乙○○雖到庭證稱：本件通知單地址是伊填寫，因為交
    通違規是要處罰駕駛人，因此伊是依據異議人駕照上的地址
    即「臺北縣板橋市○○路○ 段文和巷28號」填載等語明確（
    見本院卷第25-26 頁），且本件通知單經以掛號郵寄至「臺
    北縣板橋市○○路○ 段文和巷28號」無法送達，嗣依規定辦
    理公示送達，有本件通知單、送達回證、桃園縣政府警察局
    98年5 月12 日桃警交字第0980006891號公告在卷可證（見
    本院卷第11、12、17頁），然異議人供稱：駕照上的地址是
    舊的地址，該眷村改建已經拆除，伊駕照上的地址雖然尚未
    變更，但是事發時偵訊筆錄所載地址是伊新的地址「臺北縣
    板橋市○○路○ 段309 之13號3 樓」，因此如果通知單無法
    送達時，員警仍可查證再為送達等語（見本院卷第26頁），
    經核，異議人之戶籍地址為「臺北縣板橋市○○路○ 段309
    之13號3 樓」，有其基本資料查詢結果在卷可按（見本院卷
    第21頁），而異議人當天製作警詢筆錄時所載地址確實為「
    臺北縣板橋市○○路○ 段309 之13號3 樓」（見本院卷第38
    頁），是員警舉發本件交通違規時自可據卷內資料查明異議
    人搬遷後之地址，惟上開通知單並未據此寄送至「臺北縣板
    橋市○○路○ 段309 之13號3 樓」，其送達即難認合法。
  (三)再按汽車駕駛人轉彎時，有轉彎車不讓直行車先行之違規行
    為，於期限內繳納或到案聽候裁決者，處罰鍰900 元，逾越
    應到案期限30日內，繳納罰鍰或到案聽候裁決者，處罰鍰1,
    200 元，逾越應到案期限30日以上60日以內，繳納罰鍰或到
    案聽候裁決者，處罰鍰1,500 元，逾越應到案期限60日以上
    繳納罰鍰或逕行裁決處罰者，處罰鍰1,800 元，違反道路交
    通管理事件統一裁罰基準表及處理細則定有明文。經查，本
    件通知單既未合法送達異議人，自不得認異議人有逾越應到
    案期限60日以上情形，是原處分機關依首揭規定裁處異議人
    罰鍰1,800 元部分，自有未合。
五、綜上所述，原處分機關就異議人轉彎車不讓直行車先行之違
    規，裁處異議人罰鍰1,800 元，容有未洽，本院即無從予以
    維持。從而，異議人提出本件聲明異議為有理由，自應由本
    院將原處分此部分予以撤銷，並另依道路交通管理處罰條例
    第48條第1 項第6 款、第63條第1 項第1 款之規定，諭知如
    主文第2 項所示之罰鍰，以資適法。
六、依道路交通案件處理辦法第20條前段，裁定如主文。
中    華    民    國    98    年    12    月    29    日
                  交通法庭    法  官  林宜靜
以上正本證明與原本無異。
如不服本裁定，應於裁定送達後5 日內向本院提出抗告狀。
                              書記官  黃俊燁
中    華    民    國    98    年    12    月    29    日


司法院資訊處製作；財團法人民間司法改革基金會備份。
